臺灣高等法院臺中分院民事裁定　九十一年度抗國字第二號
　　抗　告　人　東麗紙業股份有限公司
　　法定代理人　鄭富士
　　　　　　　　許源和
　　相　對　人　經濟部
　　法定代理人　林義夫
　　相　對　人　彰化縣政府
　　法定代理人　翁金珠
　　相　對　人　彰化縣警察局
　　法定代理人　黃茂穗
右當事人間請求國家賠償事件，抗告人對於台灣彰化地方法院中華民國九十一年七月
二十二日九十一年度重國字第二號裁定提起抗告，本院裁定如左：
      主      文
抗告駁回。
抗告訴訟費用由抗告人負擔。
      理      由
一、本件抗告意旨略以：公司法第二百九十條第五項第五款固規定重整人為訴訟之進
    行應得重整監督人之事前許可，惟學者認為「重整監督人若未得重整監督人事先
    許可，而為上述行為時，其效力若何？公司法乏明文可據。按破產法就破產管理
    人為若干重大行為，亦規定應得監察人之同意。若未經監察人之同意，其所為行
    為之效力若何？該法亦未設明文。最高法院認為破產法第九十二條純屬破產管理
    人與其他破產機關內部關係之規定，破產管理人違反此項定，即未得監察人同意
    或呈請法院核定，而為該條各款之行為時，仍不得以之對抗善意第三人，並非無
    效，或得撤銷。再參酌公司法對代表公司之股東、董事或清算人代表權所加之限
    制，均規定為不得對抗善意第三人，則重整人未得重整監督人之同意而為前述行
    為時，亦應解為係不得對抗善意第三人，並非絕對無效。」，是抗告人之重整人
    鄭富士、許源和提起本件國家賠償訴訟，雖未得重整監督人彰化商業銀行股份有
    限公司、泛亞商業銀行股份有限公司之同意，但其所為提起訴訟之行為，並非無
    效，僅不得對抗善意第三人，原審法院尚不得以抗告人未補正重整監督人之同意
    ，駁回抗告人提起之訴訟。
二、按關於為訴訟所必要之允許，依民法及其他法令之規定，民事訴訟法第四十七條
    定有明文，又依公司法第二百九十條第五項第五款之規定：重整人為訴訟或仲裁
    之進行時，應得重整監督人事前許可，是以重整監督人對於公司進行重整時，重
    整人提起訴訟所為之許可，其性質該當於前開民事訴訟法所規定之「為訴訟所必
    要之允許」，再者，法院於為訴訟所必要之允許，認為有欠缺而可以補正者，應
    定期間命其補正，惟於法院所定相當補正期間未予補正，甚於法院為裁定前仍未
    獲置理，則法院應認原告之訴為不合法，逕依民事訴訟法第二百四十九條第一項
    第六款之規定裁定駁回原告之訴。
三、經查：本件抗告人於民國（下同）九十一年一月八日經台灣彰化地方法院九十年
　　度整字三號裁定准予重整，並選派鄭富士、台灣銀行、許源和為重整人，另選任
　　張森陽、彰化商業銀行、泛亞商業銀行為重整監督人，嗣於重整進行中，重整人
　　鄭富士、許源和二人任抗告人之法定代理人，對於相對人提起國家賠償訴訟，經
　　台灣彰化地方法院以九十一年重國字第二號事件受理在案，惟抗告人並未提出該
　　訴訟業經重整監督人彰化商業銀行、泛亞商業銀行許可之同意文件，從而，抗告
　　人就該事件為訴訟所必要之許可即有欠缺，原審就此得為補正之事項，先於九十
　　一年五月二十一日裁定命抗告人於該裁定送達後七日內提出已得重整監督人同意
　　之證明，抗告人於同年月二十四日收受該裁定後，乃於同年月二十九具狀陳明約
　　需三個星期始得補具重整監督人之訴訟同意書，然原審待三個星期，復再侯約一
　　個月之期間，仍未經抗告人補正該欠缺，有臺灣彰化地方法院九十年度整字第三
　　號重整事件裁定、九一年度重國字第二號命補正裁定、抗告人於九十一年度五月
　　二十九日民事補正狀等資料附於原審卷內可稽，應認原審已賦予抗告人相當之補
　　正期間，但抗告人未予補正，是原審依民事訴訟法第二百四十九條第一項第六款
　　之規定，以抗告人所提訴訟不合法，裁定駁回抗告人原審之訴，應無違誤。
四、另抗告人稱：援引最高法院就破產管理人所為重大行為若未經監查人同意時，所
    生法律效果之闡述，認抗告人未經重整監督人許可之訴訟行為，其效果並非無效
    或得撤銷，故原審所為駁回抗告人之訴，應屬無據等語。但查：按破產法第九十
    二條固列舉十三款之行為，應得監查人同意之明文，且若破產管理人違反該規定
    時，依最高法院之見解，僅係破產管理人與監查人內部之問題，不得以之對抗善
    意之第三人，該行為尚非無效或得撤銷。惟以：
（一）依破產法第九十二條及公司法第二百九十條對於破產事件之監查人及公司重整
      事件中重整監督人之同意、許可權之具體內容觀之，其中除破產法第九十二條
      第十三款、公司法第二百九十條第五項第五款之訴訟同意、許可權外，其餘破
      產監查人及重整監督人同意、許可權之行使事項，對外均將致影響及與之交易
      之善意第三人，為維護交易安全並保障善意第三人之信賴，針對內部未經破產
      監查人及重整監督人同意或許可之事項，其對外之法律效果自不得認該行為係
      無效或得撤銷。
（二）然則，針對破產監查人對於破產管理人就破產財團之財產提起之訴訟及重整監
      督人對於重整人所提訴訟之同意、許可權，揆諸前開民事訴訟法所為之規定，
      當係為訴訟所必要之允許，並無涉於交易第三人之保障，自不可比附援引前開
      最高法院之見解為立論基礎，且民事訴訟為國家司法機關確定私法上權利或利
      益之程序，訴訟程序之進行，已有司法機關介入，且為訴訟所必要之允許之有
      無，不問訴訟進行至如何程度，法院隨時可依職權調查，是以法院自當遵循法
      定程序，本件抗告人既於相當期間經過後仍未依法補正該許可之欠缺，其訴即
      不合法，應予駁回，是認抗告人之抗告應認為無理由。
五、依民事訴訟法第四百九十二條第一項、第九十五條、第七十八條裁定如主文。
中　　　華　　　民　　　國　　九十一　　年　　　八　　　月　　二十九　　日
~B1民事第二庭審判長法　官　童有德
~B2　　　　　　　　法　官　黃永泉
~B3　　　　　　　　法　官　蔡秉宸
右為正本係照原本作成。
不得再抗告。
~B　　　　　　　　書記官　蕭玉真
中　　　華　　　民　　　國　　九十一　　年　　　九　　　月　　　三　　　日
                                                                        Ｙ
